最　高　行　政　法　院　裁　定
　　　　　　　　　　　　　　　　　　 96年度裁字第00339號
抗　告　人　甲○○
上列抗告人與相對人桃園縣政府間因土地徵收補償事件，抗告人
對於中華民國95年4月27日臺北高等行政法院94年度訴字第1754
號裁定，提起抗告，本院裁定如下︰
    主  文
抗告駁回。
抗告訴訟費用由抗告人負擔。
　　理  由
一、按抗告法院認抗告為不合法或無理由者，應為駁回抗告之裁
    定。
二、抗告人於原審起訴意旨略以：(一)抗告人於民國（下同）88年
    4月間辦理所有位於桃園市○○路○○段123地號土地鑑界，
    發現該地號土地位在縣道110線18K＋000右側處，該路段於
    73年間辦理徵收作業時，因作業疏失未辦理前開123地號土
    地分割徵收作業，而占用前開土地之一部分並設置溝渠，乃
    於88年7月8日向相對人陳情，嗣於88年8月30日向桃園縣桃
    園地政事務所申請分割，經該所於88年9月10日完成分割登
    記，分割後增加大林段123之1地號（下稱系爭土地）道路用
    地後，由相對人辦理補償事宜。(二)桃園地政事務所既於88年
    9月16日即以函副知相對人就桃園市○○段123地號土地業已
    分割登記完竣，本件補償程序早在88年即已發生，相對人至
    遲應在89年之前即應編列補償費給抗告人，然卻延宕至91年
    12月6日始通知抗告人，期間延滯長達3年，致每平方公尺地
    價從62,000元滑落至38,000元，造成抗告人補償費短少228,
    087元，相對人顯然違背誠實信用及信賴保護原則，原處分
    拒絕賠償顯有違法，爰訴請撤銷原處分及訴願決定，並請求
    相對人應補償抗告人228,087元，及自91年12月6日起至清償
    日止，按週年利率5%計算之利息等語。原裁定駁回抗告人在
    原審之訴，其理由略以：(一)撤銷訴訟部分：本件依抗告人已
    簽署同意之縣道110線拓寬工程大林段123-1地號取得協調會
    會議紀錄，已清楚顯示系爭土地已經抗告人同意價購，並非
    徵收，且依土地登記簿謄本上亦以「買賣」為由移轉登記與
    相對人，故兩造間就系爭土地應係私法上之「買賣」，抗告
    人就該買賣行為所生之爭議，自屬私法爭議，行政法院並無
    審判權，應予駁回。縱認本件係屬公法事件，惟查本件當事
    人兩造於91年9月10日簽訂協議價購契約後，雙方已履行契
    約義務完畢，嗣抗告人於92年1月6日另向相對人主張「桃園
    縣政府原應於89年度編列補償費，乃遲至92年12月6日才發
    給，因期間公告現值調降，使地主受損」云云，向相對人請
    求賠償228,087元，經相對人以92年1月15日府工土字第0920
    003895號函復「歉難照辦」。抗告人仍執前詞，一再陳情。
    復經相對人分別以92年5月30日府工土字第0920111128號、9
    4年1月7日府工土字第0930342904號函（下稱系爭94年1月7
    日函）復在案。茲抗告人不服相對人系爭94年1月7日之函復
    ，提起訴願。經查相對人前開94年1月7日函復，純係重申其
    上揭92年1月15日及92年5月30日二函復之意旨，其本質非屬
    行政處分，抗告人就非行政處分之事項訴請撤銷，其起訴為
    不合法。(二)合併請求損害賠償部分：本件抗告人之主張，顯
    然係依國家賠償法請求相對人給付賠償，然抗告人就系爭土
    地所提國家賠償之訴，業經台灣桃園地方法院92年度桃國簡
    字第2號判決駁回確定，抗告人於本件復為同一主張，其起
    訴為不合法，應予駁回。
三、抗告意旨略謂：(一)91年9月10日之會議屬協調會，其內容雖
    是針對系爭土地，唯該次協調會並無明確之協調內容。若該
    次協調會屬於價購協議，則價購協議之土地公告現值資料應
    以91年9月10日之前之土地公告現值來加以協調價購，始得
    謂之價購，然相對人卻主張依91年12月由桃園地政事務所發
    出之土地登記謄本上所載之公告現值作為計算依據，因此，
    本件是否係協議價購，足堪置疑。換言之，本件相對人以類
    似欺騙手段達成低價取得系爭土地之目的，且協調會所載內
    容之應記載事項付之闕如，從而本件之協調會是否為價購協
    議，不無疑問。(二)相對人94年1月7日函係重申相對人92年1
    月15日府工土字第0920003895號、92年5月30日府工土字第0
    920111128號二函駁回之意旨，自應視為對外已生具體法律
    效果，從而，抗告人提起訴願、行政訴訟，當屬合法，為此
    請求廢棄原裁定等語。
四、本院查：（一）按行政訴訟法第4條第1項規定：人民因中央
    或地方機關之違法行政處分，認為損害其權利或法律上之利
    益，經依訴願法提起訴願而不服其決定者，得向高等行政法
    院提起撤銷訴訟。而此所謂行政處分，依訴願法第3條第1項
    規定係指中央或地方機關就公法上具體事件所為之決定或其
    他公權力措施而對外直接發生法律效果之單方行政行為而言
    。至行政機關所為單純的事實之敘述或理由之說明，既不因
    該項敘述或說明而生法律效果，自非行政處分，人民對之即
    不得提起行政爭訟。（二）關於撤銷訴訟部分：查本件抗告
    人於88年4月間辦理土地鑑界時，發現其所有位於桃園市○
    ○路○○段123之1地號系爭土地，面積為6.22平方公尺，確
    為縣道110線之水溝蓋所占用，於73年間辦理道路拓寬用地
    徵收時，因作業疏失未併徵收，經提出陳情，兩造於91年9
    月10日簽訂協議價購契約，並已履行契約義務完畢，嗣抗告
    人於92年1月6日主張相對人原應於89年度編列補償費，竟遲
    至92年12月6日才發給，因期間公告現值調降，使其受損云
    云，請求賠償228,087元，經相對人以92年1月15日府工土字
    第0920003895號函復：歉難照辦。抗告人不服，一再陳情，
    經相對人分別以92年5月30日府工土字第0920111128號及系
    爭94年1月7日函復在案。抗告人不服相對人系爭94年1月7日
    函復，循序提起行政訴訟，原審以系爭94年1月7日函純係相
    對人重申其92年1月15日府工土字第0920003895號及92年5月
    30日府工土字第0920111128號二函之事實之敘述或理由之說
    明，並非行政處分，不得提起撤銷訴訟，其起訴為不合法，
    核無不合。至於合併請求損害賠償部分：此部分抗告人依行
    政訴訟法第7條規定，合併請求相對人給付國家賠償228,087
    元，及自91年12月6日起至清償日止，按週年利率5%計算之
    利息。查如上所述，抗告人所提起撤銷訴訟既因不合法而駁
    回，則其合併請求相對人給付國家賠償，亦失所附麗，原審
    併予駁回，亦無不合。（三）綜上說明，本件原審認抗告人
    在原審之訴為不合法，而以裁定駁回其訴，揆諸前揭說明，
    核無不合。抗告論旨，仍執陳詞，指摘原裁定違誤，請求廢
    棄，難認有理由，應予駁回。
五、依行政訴訟法第104條、民事訴訟法第95條、第78條，裁定
    如主文。
中　　華　　民　　國　　96　　年　　2　　 月　　9　　 日
                  第一庭審判長法  官　林  茂  權
                              法  官  廖  宏  明
                              法  官  鄭  小  康
                              法  官　鄭　忠　仁
                              法  官　黃　本　仁
以  上  正  本  證  明  與  原  本  無  異
中　　華　　民　　國　　96　　年　　2　　 月　　9　　 日
　　　　　　　　　　　　　　　書記官　彭　秀　玲
